【裁判字號】    95,交訴緝,1
【裁判日期】    950504
【裁判案由】    公共危險等
【裁判全文】
臺灣高雄地方法院刑事判決             95年度交訴緝字第1號
公  訴  人  臺灣高雄地方法院檢察署檢察官
被      告  甲○○
上列被告因公共危險等案件，經檢察官提起公訴（92年度偵字第
5986號），本院判決如下：
    主  文
甲○○因過失傷害人，處拘役肆拾日。又駕駛動力交通工具肇事
，致人傷而逃逸，處有期徒刑捌月。
    事  實
一、甲○○於民國91年12月26日19時40分許，駕駛車牌號碼K4-3
    707 號自用小客車，沿高雄市○○區○○路由北往南方向行
    駛，行經楠梓加工出口區第六出口處往南30公尺處時，明知
    汽車行駛時，駕駛人應注意車前狀況，並隨時採取必要之安
    全措施，而依當時情形，係柏油道路、視距良好，又無不能
    注意之情事，竟疏未注意車前狀況，致該車右前側撞及前方
    由戊○○○騎乘沿瑞屏路北往南方向行駛之腳踏車後車輪，
    造成戊○○○人車倒地，受有頭部外傷、尾底骨骨折等傷害
    ，甲○○於肇事致人受傷後，竟未下車施以救護，另萌生逃
    逸避責之意，迅速駕車逃離現場，嗣逃逸至加昌路與瑞屏路
    口時，又擦撞行駛該路段同向由丁○○駕駛之車牌號碼YN-0
    992 號自用小客車後迅予加速逃逸。俟警方依在場之路人丙○○提供之車牌號碼循線查獲車牌號碼K4-3707 號自用小客
    車之車主甲○○，始悉上情。
二、案經戊○○○訴由高雄市政府警察局楠梓分局報請臺灣高雄
    地方法院檢察署檢察官偵查起訴。
    理  由
壹、程序部分：
    被告甲○○同意卷內各項證據均得作為證據，本院審酌各該
    書面作成時之狀況，及證人戊○○○、張宸偉、丙○○、張
    丹妮、李東錦於警詢之陳述，距離本案查獲時間甚近，記憶
    應最為清晰可靠，亦無受外力干擾、威嚇而故為被告不利之
    證述，是上開書面證據及證人之陳述俱認為適當，依刑事訴
    訟法第159 條之5 第1 項，應有證據能力。
貳、實體方面：
一、訊據被告甲○○固坦伊係車牌號碼K4-3707 號自用小客車之
    車主，並於前揭時、地，伊所有之上開自用小客車之右前側
    曾撞及戊○○○騎乘之腳踏車後車輪，並造成戊○○○人車
    倒地而受有前開傷害，惟矢口否認有何過失傷害及肇事逃逸
    之犯行，辯稱：當時我車子剛買2 、3 天而已，是買中古車
    ，因乙○○有聽到友人吳銀得打電話邀我過去喝酒，所以我
    就問乙○○要不要一起去，去喝酒時是我開車載乙○○去的
    ，回來時是乙○○開車載我的，是於發生車禍時是乙○○開
    車，當時我是坐在駕駛座旁云云。經查：
  (一)證人即告訴人戊○○○於警詢及本院訊問時證稱：我是於91
    年12月26日19時40分左右，下班騎腳踏車由瑞屏路（北往南
    ）欲返家，在瑞屏路楠梓加工區第六出口處往南30公尺處，
    突有1 部車由後追撞我腳踏車後輪處，我就人車摔倒，我一
    直喊救命，是路人追趕後回來告訴我是1 部紅色自小客車，
    車牌為K4-3707 號，該駕駛未下車等語（見警卷第6 頁、本
    院61、62頁卷）；此核與證人丙○○於警詢及偵查中證稱：
    我目擊1 輛車由後方撞擊1 台腳踏車致騎腳踏車女士被撞倒
    在地，當時我走路在該女士前面，聽到碰撞聲回頭，我連忙
    上前查看婦女並協助送醫，該肇事車輛車號為K4-3707 號、
    福特牌、紅色，車內只有1 駕駛人，司機無停下之意反而加
    速逃走等情相符（見警卷第7 頁、偵卷第18頁）；復據證人
    丁○○及張丹妮證稱於同日時40分許上開肇事車輛並撞擊由
    丁○○駕駛適停於加昌、瑞屏路口欲左轉之YN-0992 號自用
    小客車後逃逸等情（見警卷第5 、8 頁）；被告甲○○亦供
    承上開自用小客車係其所有，於上開時、地，該自用小客車
    確有由後撞擊證人戊○○○之腳踏車，後又撞擊1 台車子等
    語（見警卷第1 頁反面、偵卷第19頁反面），核與證人戊○○○、丙○○、丁○○及張丹妮所證相符；復由證人丙○○
    於警詢及偵查中證稱本件肇事逃逸之車輛中僅有1 人等情，
    並有健仁醫院之診斷證明書1 紙、道路交通事故調查報告表
    、車禍現場狀況、現場圖及照片8 張附卷可稽。是本件車禍
    係被告駕駛上開肇事車輛撞擊證人戊○○○，並於肇事後逃
    逸無訛。
  (二)又按汽車行駛時，駕駛人應注意車前狀況，並隨時採取必要
    之安全措施。道路交通安全規則第94條第3 項定有明文。被
    告駕駛自小客車，原應注意上揭道路交通安全之規定，且衡
    諸案發當時天候固係雨天，惟當時係柏油道路、視距良好，
    並無不能注意之情事，竟疏未注意車前狀況，被告之上開自
    用小客車右前側竟從後撞及證人戊○○○之腳踏車後車輪，
    致戊○○○人車倒地，受有頭部外傷、尾底骨骨折之傷害，
    足見案發當時被告確因駕駛自用小客車，因疏未注意車前狀
    況致閃煞不及，發生碰撞進而肇致本件交通事故之情甚明。
    被告之過失行為與證人戊○○○所受傷害結果二者間，具有
    相當因果關係，被告過失傷害之犯行明確。
  (三)被告就肇事逃逸及過失傷害犯行，雖以前揭情詞置辯，惟查：
  1.據證人丙○○前開證述足知肇事時上開車輛中僅有1 人，被
    告辯稱當時係乙○○駕駛，伊係坐在駕駛座旁云云，已難認
    可採。
  2.又據被告供稱當時上開自用小客車剛買3 天，且剛考上駕照
    ，自家中出門時是被告開車載乙○○至楠梓區○○路小吃部
    ，被告並無飲酒，乙○○則有飲酒等情（見警卷第1 頁反面
    、第2 項），則依常理而言，被告既是車主，且本身未飲酒
    之狀況，豈有在回程之路上，將剛買之車輛交由業已飲酒之
    友人駕駛，是被告辯稱要回家時係由乙○○所駕駛，亦不符
    常情。況被告於警詢時證稱當時知道該車撞到腳踏車等語（
    見警卷第1 頁反面），於偵查中復證稱：我知道有撞到「東
    西」（當時我心情很亂），．．後我知道又撞到車子，我有
    聽到對方「唉」一聲等語（見偵卷第19頁正、反面），則被
    告既已明知有撞到腳踏車及車子，且有人之唉叫聲，為何不
    知告知乙○○有與他人擦撞，應下車救護或主動要求應下車
    察看傷者情形以協助送醫？被告之舉止亦與常理不符。況當
    時如係乙○○所駕駛，乙○○當無可能不知發生撞擊之事，
    繼由被告自警詢至審理時均指述本件肇事時係乙○○駕駛以
    觀，被告理應於前往警局製作筆錄時，要求乙○○一同前往
    ，以免因身為車主而遭他人誤解為肇事者，惟被告竟獨自前
    往警局製作筆錄，事後亦未曾要求乙○○出面擔負責任，均
    與常理未符。
  3.又被告警詢中曾指認警方調閱乙○○口卡片係即係當日駕駛
    上開車輛之乙○○（見警卷第2 頁反面、第10頁），復稱乙○○係李東錦介紹，2 人住同大樓（指美麗國城大樓）等情
    （見偵卷第49頁反面、第54頁），而證人李東錦指證警方調
    閱之同一口卡片確係乙○○，係美麗國城大廈住戶等情（見
    偵卷第57、58、66頁），據此觀之，被告與證人李東錦既均
    指認同一口卡片上之人係乙○○，顯無誤認之可能；然被告
    竟於偵查中及本院為訊問時，竟又改稱提示乙○○之口卡上
    相片非當日駕駛之人，而係另有其人（見偵卷第49頁、93年
    交訴字第146 號，下稱本院卷一第88頁），顯見被告供詞前
    後反覆，是究竟有無被告所指之另有乙○○之人，誠屬可疑
    。
  4.另據證人戊○○○證稱：被告有去看我，並表示要和解，我
    有約他到後勁派出所商談和解，但被告沒有去等語（見本院
    卷一第62頁）；證人張丹妮、丁○○證稱：談和解時，一個
    是車主，一個是車主的親戚，錢是車主的親戚拿出來的，車
    主說是他朋友開的，但車主的朋友從未出面等情（見本院卷
    一第64頁、66頁）。由上開證人戊○○○、張丹妮、丁○○
    證述以觀，洽談車禍和解事宜者均為被告，而非被告所指之
    乙○○，且渠等從未見過被告所稱之肇事者，自始至終均係
    被告自述另有肇事者，被告所述確非無疑，況迄今均無何證
    明該車當時另有他人駕駛，而被告如非肇事者，豈有可能主
    動與被害人洽談和解，被告之親人又何以願意為他人支付和
    解金額？繼如前述，證人丙○○證稱當時該車中僅有1 人以
    觀，本件車禍應係由被告駕駛上開自用小客車肇事至明，被
    告諉稱當時係坐在駕駛座，該車由乙○○駕駛云云，顯不足
    採。
  5.末由證人袁會南證稱被告起初在派出所時是說車子是被告開
    的，其後被告的朋友來跟被告講一講，被告即改稱是朋友開
    的等語（見本院卷一第86頁）。復由被告於偵查中被詢及是
    否知悉車輛撞及告訴人時，被告亦答稱：「我是第一次開車
    會怕」，隨即又改口稱：「我坐在旁邊」云云（見偵卷第20
    頁），據此足見肇事當日確由被告駕駛無訛，被告應係事後
    為圖卸免刑責，致一再供詞前後反覆至明。
  6.至證人丁○○雖證稱上開車輛之右前座好像有人，伊有看到
    手等語（見本院卷一第63頁）。但查證人丁○○既無法確定
    上開自用小客車上確係另有他人駕駛而非被告駕駛，自不得
    僅以看到右前座有手即認被告所辯屬實。另證人袁會南固證
    稱被告有告知乙○○撞到電桿、人、東西，但證人袁會南亦
    證稱其並未見何人開車（見偵卷第29、30頁），且於本院訊
    問時證稱：我猜想可能沒有駕照的人要有駕照的人至派出所
    製作筆錄，至於他們是否有要頂替，我不知道等語（見本院
    卷一第87頁）。從而，證人袁會南既未見到車禍肇事情形，
    亦無親自見聞當日乙○○欲被告頂替罪責而由被告前往警局
    之情，自不得以被告曾告知證人袁會南有關乙○○肇事及袁
    會南個人臆測，即作為被告有利之論據。
  (四)綜上所述，被告駕車肇事致人受傷而逃逸之犯行，至堪認定
    被告所涉過失傷害與肇事逃逸犯行均堪認定，本件事證明確
    ，自應依法論科。
二、核被告所為，係犯刑法第284條第1項前段之過失傷害罪及同
    法第185 條之4 之肇事逃逸罪。被告所犯上開2 罪，犯意各
    別，行為互殊，應予分論併罰。爰審酌被告因駕車不慎肇事
    致人受傷，竟不知及時予以傷者必要之救助或報警處理，反
    而逃離現場，若非當時尚有其他路人在場，極易使傷者失卻
    第一時間之救治機會，是其惡性重大，實不宜輕縱，復參以
    被告迄今仍未與被害人達成民事和解或賠償其所受損失，犯
    罪後更飾詞否認犯行、難見悔意等一切情狀，分別量處如主
    文所示之刑，以資懲儆。
據上論斷，應依刑事訴訟法第299條第1項前段，刑法第284條第1
項前段、第185條之4，罰金罰鍰提高標準條例第1條前段，判決
如主文。
本案經檢察官己○○到庭執行職務。
中    華    民    國    95    年    5     月    4     日
                  刑事第十庭  審判長法  官  徐美麗
                                    法  官  高增泓
                                    法  官  楊淑珍
以上正本證明與原本無異。
如不服本判決，應於判決送達後10日內，向本院提出上訴狀。
中    華    民    國    95    年    5     月    4     日
                                    書記官  林秀敏
附錄本件論罪科刑適用之法條：
刑法第284條
因過失傷害人者，處 6 月以下有期徒刑、拘役或 500 元以下罰
金，致重傷者，處1 年以下有期徒刑、拘役或500 元以下罰金。
從事業務之人，因業務上之過失傷害人者，處 1 年以下有期徒刑
、拘役或1 千元以下罰金，致重傷者，處3 年以下有期徒刑、拘
役或2 千元以下罰金。
刑法第185條之4
駕駛動力交通工具肇事，致人死傷而逃逸者，處6 月以上5 年以
下有期徒刑。


司法院資訊處製作；財團法人民間司法改革基金會備份。
